臺灣臺中地方法院民事裁定　100年度訴字第1522號
原　　　告　陳勇任
被　　　告　曾坤炳
參　加　人　莊榮兆
上列原告因被告觸犯刑事傷害案件，提起附帶民事訴訟(民國98
年度附民字第188號)，經本院刑事庭裁定移送民事庭審理，本院
裁定如下：
    主    文
原告之訴及假執行之聲請均駁回。
訴訟費用由原告負擔。
    理    由
一、按原告之訴，有起訴不合程式或不備其他要件者，法院應以
    裁定駁回之。但其情形可以補正者，審判長應定期間先命補
    正。民事訴訟法第249條第1項第6款定有明文。又刑事訴訟
    法第487條第1項規定：「因犯罪而受損害之人，於刑事訴訟
    程序得附帶提起民事訴訟，對於被告及依民法負賠償責任之
    人，請求回復其損害。」另因犯罪而受損害之人，於刑事訴
    訟程序固得附帶提起民事訴訟，對於被告請求回復其損害，
    但其請求回復之損害，以被訴犯罪事實所生之損害為限，否
    則縱令得依其他事由，提起民事訴訟，亦不得於刑事訴訟程
    序附帶為此請求。此項限制，於該附帶民事訴訟經刑事法院
    依刑事訴訟法第504條第1項規定以裁定移送同院民事庭後，
    亦有其適用【參見最高法院民國(下同)60年台上字第633號
    判例及97年度台上字第1809號判決等意旨】。再刑事庭移送
    民事庭之附帶民事訴訟，僅移送後之訴訟程序應適用民事訴
    訟法，至移送前之訴訟行為是否合法，仍應依刑事訴訟法之
    規定。是非因刑事犯罪而直接受損害之人提起附帶民事訴訟
    ，依刑事訴訟法第487條第1項規定其訴為不合法，刑事法院
    原應依同法第502條第1項規定以判決駁回之，如誤以裁定移
    送於民事庭，其訴之不合法，自不因其移送民事庭而受影響
    。又刑事法院得依刑事訴訟法第504條第1項規定，將附帶民
    事訴訟以裁定移送於該法院民事庭者，以刑事部分宣告被告
    有罪之判決者為限，至刑事訴訟諭知無罪之判決，刑事法院
    本應依同法第503條第1項前段規定以判決駁回原告之訴，倘
    誤以裁定移送於民事庭，其訴之不合法，亦不因其移送民事
    庭而有不同，受移送之民事庭對之均應認原告之訴為不合法
    ，以裁定駁回之(參見最高法院96年度台抗字第46號裁定意
    旨)。
二、本件原告因被告涉犯傷害案件於刑事訴訟程序附帶提起民事
    訴訟，認為被告於97年7月24日凌晨4時37分許，在台中市○
    區○○街128巷「自由ＰＵＢ」店內，預謀妨礙警員即原告
    依程序之臨檢勤務，抗拒原告依法逮捕過程，在拉扯中造成
    原告受有左臂、左手掌及左手指磨損或擦傷等傷害，遂依民
    法第184條第1項前段、第193條第1項及第195條第1項等侵權
    行為規定，請求被告賠償醫療費用新台幣(下同)560元及精
    神慰撫金20萬元(尚包括公然侮辱部分之損害賠償，本院另
    以判決處理)，併陳明願供擔保聲請宣告假執行。嗣經本院
    刑事庭依刑事訴訟法第504條第1項規定，於100年3月21日將
    原告提起附帶民事訴訟全部裁定移送民事庭審理在案。
三、經查：原告主張被告涉犯刑法第277條第1項傷害罪嫌，固經
    臺灣臺中地方法院檢察署檢察官以97年度偵字第18206號提
    起公訴，惟經本院刑事庭審理結果，於100年3月21日以97年
    度易字第4745號刑事判決認定被告有罪者為刑法第135條第1
    項妨害公務執行罪、刑法第140條第1項侮辱公務員罪及第
    309條公然侮辱罪(參見前開刑事判決第19頁)，而就檢察官
    起訴刑法第277條第1項傷害罪部分，則認定被告欠缺傷害故
    意，自不成立刑法第277條第1項傷害罪，僅因檢察官認為該
    罪嫌與論罪科刑之妨害公務執行罪之間，具有想像競合犯之
    裁判上一罪關係，故就傷害罪嫌部分不另為無罪判決之諭知
    (參見前開刑事判決第22頁)。可見前開刑事判決就被告涉犯
    刑法第277條第1項傷害罪嫌部分係認定應為「無罪判決」，
    則原告就傷害罪嫌部分提起刑事附帶民事訴訟，依刑事訴訟
    法第503條第1項規定，本院刑事庭自應以判決駁回原告此部
    分之訴，方為適法。詎本院刑事庭猶於100年3月21日將原告
    提起刑事附帶民事訴訟之傷害罪部分，併同公然侮辱罪部分
    裁定移送民事庭審理，顯有誤會。然依前揭最高法院96年度
    台抗字第46號裁定意旨，原告此部分起訴不合法之情形，並
    不因本院刑事庭裁定移送民事庭審理而有不同，且該項起訴
    不合法之情事，復屬無法補正之事項，依首揭法條規定及最
    高法院判例(裁判)意旨，本院自得逕認原告之訴不合法而以
    裁定駁回之。又原告之訴已經駁回，其假執行之聲請即失所
    依附，併予駁回。
四、依民事訴訟法第249條第1項第6款、第95條、第78條，裁定
    如主文。
中    華    民    國   100   年   10     月     25    日
                  民事第三庭    法  官  林金灶
正本係照原本作成。
如不服本裁定應於送達後10日內向本院提出抗告狀，並繳納抗告
費新臺幣1000元。
中    華    民    國   100   年   10     月     25    日
                                書記官  蕭榮峰